【裁判字號】    95,台抗,301
【裁判日期】    950518
【裁判案由】    損害賠償
【裁判全文】
最高法院民事裁定              九十五年度台抗字第三０一號
    抗  告  人  甲○○
                        號
上列抗告人因與相對人乙○○間請求損害賠償事件，對於中華民
國九十四年十月二十七日台灣高等法院裁定（九十三年度重訴更
(一)字第一號），提起抗告，本院裁定如下：
    主  文
抗告駁回。
抗告訴訟費用由抗告人負擔。
    理  由
按起訴違背民事訴訟法第二百五十三條、第二百六十三條第二項
之規定，或其訴訟標的為確定判決之效力所及者，法院應以裁定
駁回原告之訴，民事訴訟法第二百四十九條第一項第七款定有明
文。又和解成立者，與確定判決有同一之效力，同法第三百八十
條第一項亦有明文。是就已經和解成立之訴訟標的再行起訴，法
院自應以裁定駁回其訴。
本件抗告人原法院起訴主張：相對人原係民安瓦斯實業股份有限
公司（下稱民安公司）員工，民國八十一年四月起，轉任職遠寶
國際股份有限公司（下簡稱遠寶公司）。八十年十一月四日，民
安公司經台灣台中地方法院（下稱台中地院）民事執行處實施假
處分，禁止民安公司繼續生產銷售製造伊所享有一七一○三號、
二八五○二號新型專利權之實施物（即民安牌瓦斯安全調整器）
，民安公司於同年月七日即公告停止生產及銷售，相對人為規避
假處分執行之效力，竟在台中縣豐原市○○路○段四七七巷六之
一號民安公司之廠內，改名為遠寶公司，另在台北市○○○○○
路三段二一七巷七弄七號四樓之一成立北區營業處，從事假處分
所禁止之產銷行為。相對人自八十一年三月間起，擔任遠寶公司
董事，負責全廠及北區營業之銷售，除八十二年間於執行法院拍
賣由相對人代民安公司保管之北區營業處之財產，及違反假處分
效力之上開專利品二萬三千套，仍由相對人推由顧霖生買回銷售
外，相對人並與該營業處副理顧霖生、營業課長胡宏亮、副課長
黃興奇，均明知彼等所販賣民安瓦斯安全調整器（包括包裝盒、
說明書）暨非販賣用之廣告單、海報等，其上有關測漏錶面板所
使用圖形，定時器面板所使用圖形，包裝盒、廣告單上使用金牌
攝影照片，均係從伊取得著作財產權之圖形著作及攝影著作擅自
重製之物（詳如原法院九十一年度上更（一）字第六○三號刑事
判決附表所示），相對人與顧霖生、胡宏亮、黃興奇及遠寶公司
負責人陳俊華基於共同營利之犯意聯絡，由相對人自八十三年四
月底起在上址陳列海報，並將上開各型瓦斯安全調整器，販賣交
付予不特定顧客，並以此為常業，先後於八十二年九月二十七日
及八十三年九月十七日，分別被警在上址查獲，並扣得遠寶公司
所有如刑事判決附表一、二所示之物。嗣伊又發覺相對人於八十
七年三月十三日、四月十五日，在台北市○○○路遠寶公司台北
營業處，繼續販賣上開民安瓦斯調整器。相對人應負共同侵權行
為等語。爰求為命相對人：（一）應給付新台幣（下同）二億元
，及自附帶民事起訴狀繕本送達之翌日起加付法定利息。（二）
應於中國時報、聯合報、民生報、自由時報、經濟日報、工商時
報六報刊登民刑事判決主文及道歉啟事三日之判決。嗣除（一）
部分外，並擴張聲明求為命相對人：（二）應於中國時報、聯合
報、自由時報、經濟日報、工商時報、蘋果日報、台灣煤氣及消
基會雜誌頭版二分之一刊登道歉啟事三天內容如狀內所載內容：
含判決主文及理由。（三）應於中國電視、台灣電視、中華電視
、民視、東森電視、TVBS電視台及鳳凰衛視、八大電視台夜間十
九時至二十一時之時段以每分鐘朗誦上揭文字五十字各三次之判
決。（抗告人於原法院追加被告民安公司、丙○○、源民安企業
股份有限公司、尤景三、遠寶公司、陳俊華、南清企業有限公司
、吳昌錫、尤白玉華、徐建興、李慶義，原法院已先行裁定駁回
，不在本件審究範圍）。
原法院以：本件抗告人原係就原法院刑事庭八十八年度上訴字第
六二四號相對人所涉違反著作權案件，附帶民事起訴請求損害賠
償，嗣經裁定移送民事庭審理；惟查抗告人先前即曾就台灣台北
地方法院（下稱台北地院）八十六年度訴字第一五三八號違反著
作權案件附帶民事起訴主張：相對人原係民安公司員工，八十一
年四月起，轉任職遠寶公司，並在遠寶公司北區營業處任協理兼
代經理，與該營業處副理顧霖生、營業課長胡宏亮、副課長黃興
奇，均明知彼等所販賣如刑事判決附表一所示民安瓦斯安全調整
器（包括包裝盒、說明書）暨非販賣用之廣告單、海報等，其上
有關測漏錶面板所使用圖形，定時器面板所使用圖形，包裝盒、
廣告單上所使用金牌獎攝影照片，均係從抗告人取得著作財產權
之圖形著作及攝影著作擅自重製之物，相對人與顧霖生、胡宏亮
、黃興奇及遠寶公司負責人陳俊華基於共同犯意之聯絡，由相對
人自八十三年九月十七日起至八十七年四月十五日止，將上開各
型瓦斯安全調整器，販賣交付予不特定顧客，並以此為常業。嗣
於八十三年九月十七日許被警在上址查獲，並扣得遠寶公司所有
如刑事判決附表一、二所示之物。復經抗告人發覺相對人於八十
七年三月十三日、四月十五日，在台北營業處上址，繼續販賣上
開民安瓦斯調整器等情，因而刑事附帶民事起訴（即八十七年度
重附民字第一三九號，下稱前附民事件），求為命被告即相對人
：（一）應給付伊二億元，及自收受繕本翌日起至清償日止，按
週年利率五％之利息。（二）應於中國時報、聯合報、自由時報
、經濟日報、工商時報、台灣煤氣雜誌頭版半版及封面內全頁道
歉啟事與判決全文持續三日之判決。為前附民事件所依附之刑事
案件，即台北地院八十六年度訴字第一五三八號違反著作權法案
件（下稱北院刑事案件），因刑事被告不服上訴後，先後經原法
院刑事庭八十八年度上訴字第六二四號、最高法院九十一年度台
上字第三九五五號、原法院九十一年度上更（一）字第六○三號
、最高法院九十二年度台上字第五二一六號、原法院刑事庭九十
二年度上更（二）字第六三八號受理，有各該案件刑事判決在卷
可稽。是抗告人主張相對人因違反著作權法等案件之犯罪行為，
而對伊應負損害賠償責任之原因事實，即屬一致。再者，前附民
事件經台北地院刑事庭裁定移送該院民事庭審理後，（即八十八
年度重訴字第四○八號），旋於八十八年三月十六日成立訴訟上
和解等情，有該案和解筆錄在卷可稽，嗣抗告人主張相對人未履
行和解條件，而請求繼續審判，亦經台北地院於八十八年八月四
日以八十八年續字第二號裁定駁回，亦有該裁定附卷可按。綜上
可見抗告人係就業經和解成立之同一事件（即當事人、起訴之原
因事實、為訴訟標的之法律關係即侵權行為損害賠償請求權，三
者均相同），再行提起本件侵權行為損害賠償之訴。前附民事件
與本件請求之財產上損害賠償金額既為相同，且前附民事件亦已
請求非財產上之損害賠償（即登報媒體部分），益見抗告人顯係
就曾經和解成立之訴訟標的再行起訴。原法院以按諸首揭規定，
抗告人之起訴於法未合，因而逕以裁定駁回其訴，經核於法並無
違背。抗告人就請求為回復名譽之適當處分即本件訴訟登報媒體
部分之聲明，雖較前附民事件之聲明為廣，然其內容均為回復因
同一刑事案件而致名譽受損之方法，自不失係就同一法律關係所
為之同一請求。抗告論旨，徒以時間、地點、再犯、與訴訟標的
不同一等詞，指摘原裁定不當，聲明廢棄，非有理由。
據上論結，本件抗告為無理由。依民事訴訟法第四百九十五條之
一第一項、第四百四十九條第一項、第九十五條、第七十八條，
裁定如主文。
中    華    民    國  九十五  年    五    月   十八   日
                      最高法院民事第七庭
                          審判長法官  劉  延  村
                                法官  黃  秀  得
                                法官  吳  謀  焰
                                法官  李  寶  堂
                                法官  陳  重  瑜
      本件正本證明與原本無異
                                      書  記  官
中    華    民    國  九十五  年    六    月    七    日
                                                      Ｅ


司法院資訊處製作；財團法人民間司法改革基金會備份。
